【裁判字號】    90,再易,15
【裁判日期】    900426
【裁判案由】    確認本票債權不存在
【裁判全文】
臺灣臺中地方法院民事判決  九十年度再易字第一五號
    再審原告  甲○○
    再審被告  乙○○
右當事人間請求確認本票債權不存在事件，再審原告對於本院民國八十九年九月八日
八十八年度簡上字第五二七號確定判決，提起再審之訴，本院判決如左：
    主      文
再審之訴駁回。
再審訴訟費用由再審原告負擔。
    事      實
甲、再審原告方面：
一、聲明：求為判決：(1)本院八十八年度簡上字第五二七號確定判決廢棄。(2)確認再
          審被告持有再審原告於民國（下同）八十七年三月二十日所簽發，到期日
          為八十八年十二月三十一日、票號０一五三六四號、面額為新台幣（下同
          ）二百四十萬元之本票債權不存在。
二、陳述：
（一）再審原告前提起確認系爭本票債權不存在之訴，經本院簡易庭以八十八年度中
      簡字第一六一七號判決再審原告勝訴後，再審被告上訴，經本院合議庭以八十
      八年度簡上字第五二七號判決（下稱原確定判決）廢棄改判再審原告敗訴，再
      審原告不服提起上訴，經本院合議庭裁定不許可而駁回上訴，再審原告不服復
      提起抗告，嗣經最高法院裁定駁回再審原告之抗告。按再審原告於九十年三月
      十四日收受上開最高法院駁回本件第三審上訴之裁定，該系爭判決應該於九十
      年三月十四日始確定，是再審原告提起本件再審之訴，自系爭判決確定迄今尚
      未逾三十日之不變期間，合先敘明。
（二）再審被告於本件第一審及原審中陳稱：自八十一年起至八十七年間再審原告經
      營不動產生意，陸續向再審被告借款週轉，而再審原告前開期間內所借貸款項
      係以訴外人張嘉星（即再審被告之夫）為受款人之台中市第七信用合作社帳號
      一五一─六支票清償，其中一紙支付利息之支票，發票日為八十七年一月十五
      日，面額一萬元，票號為ＳＬ0000000之支票，亦為林女所代填，以再
      審原告之名義簽發．．．再審原告之前繳納利息所交付之支票，其上之金額及
      姓名字跡與系爭本票相同，而徵諸該支票已兌領，足見再審原告對該支票之真
      正不生爭執，系爭本票之字跡與原告不生爭執之支票字跡相同，足證系爭本票
      並非他人偽填而是再審原告指示他人填載後交付再審被告，．．．再審原告幾
      乎每月均指名張嘉星名義之支票支付利息等語，亦為原確定判決理由欄第五、
      （三）以再審原告敗訴之重要論據。
（三）惟上開再審被告所述等情，係再審被告及其夫張嘉星以張嘉星名義，自八十二
      年至八十七年間陸續向再審原告所借，而票號為ＳＬ0000000之支票，
      係再審原告簽發，再交由再審被告或張嘉星提領借用，再審原告實為債權人非
      債務人，上開支票借款債權合計三百零二萬六千八百七十元，張嘉星均未清償
      ，再審原告不得不於本訴訟原審審理中之八十九年八月三十日以前開支票借款
      聲請本院對張嘉星發支付命令，其中所附證據亦含前開所稱之票號為ＳＬ00
      00000之支票，經本院以八十九年度促字第四０九五七號准予核發支付命
      令，該支付命令於同年九月二十八日送達再審原告，內載命張嘉星如數清償，
      再審原告約於九十年一月十八日始收受該支付命令確定證明書，然再審原告早
      在八十九年九月二十日即收受本訴訟之原確定判決，按該支付命令與原確判決
      所據之理由互相歧異，並形同變更本件原確定判決結果，且該支付命令確定日
      期在原確定判決宣判及再審原告收受本件原確定判決之後，自符合民事訴訟法
      第四百九十六條第一項第十一款「為判決基礎之民事判決，依其後之確定判決
      已變更者」再審理由之要件。
三、證據：提出當事人書狀影本三件、支票影本一件、存證信函影本一件、支付命令
          影本一件、支付命令確定證明書影本一件為證。
乙、再審被告方面：
    再審被告方面，未提出書狀作何聲明及陳述。
    理      由
一、按再審之訴，顯無再審理由者，得不經言詞辯論，以判決駁回之，民事訴訟法第
    五百零二條第二項定有明文；本件再審原告主張原確定判決具有再審理由，係認
    該判決所為判決基礎之票號為ＳＬ0000000之支票債務部分，業經本院核
    發八十九年度促字第四０九五七號支付命令確定，而有為判決基礎之民事判決，
    依其後之確定判決已變更者之情形，具有民事訴訟法第四百九十六條第一項第十
    一款之再審理由為其主張；惟查：
（一）民事訴訟法第四百九十六條第一項第十一款規定：為判決基礎之民事或刑事判
      決及其他裁判，或行政處分，依其後之確定裁判或行政處分已變更者，係指確
      定之本案判決以他訴訟之民事判決或刑事判決及其他裁判，或行政處分為裁判
      基礎，而該民事或刑事判決或其他裁判，或行政處分，已因其後之確定裁判或
      行政處分而有所變更，結果使原確定判決之基礎發生動搖者而言。
（二）本件再審原告所指本院八十九年度促字第四九０五七號支付命令，並非為原確
      定判決基礎之民事判決，此觀之該判決內容甚明，再者，原確定判決亦未引用
      其他任何民事或刑事判決及其他裁判或行政處分，為其判決之基礎，並經本院
      調閱該案卷全卷核對無誤，則自無所謂「依其後之確定裁判或行政處分已變更
      者」可言，再審原告並未指出原確定判決有依何民事或刑事判決及其他裁判或
      行政處分，為其判決之基礎，自難僅提出其與訴外人張嘉星間（按非兩造間）
      之請求給付借款之支付命令，即謂有前開所指之「變更」可言（蓋既無為判決
      基礎之其他任何民事或刑事判決及其他裁判或行政處分為其判決之基礎，在形
      式上自沒有變更之可能，況再審原告所指之該支付命令聲請事件，係再審原告
      係向訴外人張嘉星請求給付借款，與本件係再審原告訴請確認兩造間本票債權
      不存在之情形不同），從而，本件再審原告主張原確定判決有民事訴訟法第四
      百九十六條第一項第十一款規定之再審理由，因欠缺為判決基礎之民事或刑事
      判決及其他裁判或行政處分之存在，自無從成立，難認再審原告之訴，為有理
      由。
（三）從而，再審原告主張原確定判決有「為判決基礎之民事或刑事判決及其他裁判
      ，或行政處分，依其後之確定裁判或行政處分已變更者」云云，顯屬誤會，故
      其提起本件再審之訴，顯無再審理由，參酌首開法律規定，本院自得逕以判決
      駁回其訴，並不經言詞辯論為之。
三、據上論結，本件再審原告之訴為顯無理由，依民事訴訟法第五百零二條第二項、
    第七十八條，判決如主文。
中      華      民      國    九十      年      四      月    二十六    日
~B臺灣臺中地方法院民事第四庭
~B  審判長  法  官  王  銘
~B          法  官  周靜秀
~B          法  官  李國增
右為正本係照原本作成
如對本判決上訴，須於判決送達後二十日內，向本院提出上訴狀，同時表明上訴理由
；如已於本判決宣示後送達前提起上訴者，應於判決送達後十日內補具上訴理由（上
訴僅得以判決適用法規顯有錯誤為理由，並按他造當事人之人數附繕本）。
中      華      民      國    九十      年      四      月    二十七    日
~B          書記官


司法院資訊處製作；財團法人民間司法改革基金會備份。
